【裁判字號】    99,訴,56
【裁判日期】    990416
【裁判案由】    違反臺灣地區與大陸地區人民關係條例等
【裁判全文】
臺灣花蓮地方法院刑事判決                99年度訴字第56號
公  訴  人  臺灣花蓮地方法院檢察署檢察官
被      告  丙○○
上列被告因違反臺灣地區與大陸地區人民關係條例等案件，經檢
察官提起公訴（98年度偵字第2746號、98年度偵字第5486號），
被告於本院準備程序中就被訴之事實為有罪之陳述，經本院合議
庭裁定改行簡式審判程序，判決如下：
    主  文
丙○○共同連續違反不得使大陸地區人民非法進入臺灣地區之規
定，處有期徒刑捌月。減為有期徒刑肆月，如易科罰金，以新臺
幣壹仟元折算壹日。緩刑貳年，並應於判決確定後壹年內，向執
行檢察官指定之政府機關、政府機構、行政法人、社區或其他符
合公益目的之機構或團體提供陸拾小時之義務勞務，緩刑期間付
保護管束。
    事  實
一、乙○○、甲○○、沈玉蓮（業於民國96年10月16日死亡）於
    民國91年間，分別經由陳太和（另案審理）、丙○○仲介，
    再由陳太和安排、丙○○帶領，共同赴大陸地區福建省福清
    市與大陸籍男子劉政輝、魏賢愛、陳紀耀辦理假結婚，並與
    陳太和、丙○○約定，如與劉政輝、魏賢愛、陳紀耀順利假
    結婚，乙○○、甲○○、沈玉蓮可得新台幣（下同）4萬之
    報酬及往返大陸地區的機票及食宿費用。而乙○○、甲○○
    、沈玉蓮明知劉政輝、魏賢愛、陳紀耀係大陸地區人民，未
    經許可不得入境臺灣地區，並明知其與劉政輝、魏賢愛、陳
    紀耀之間並無結婚之真意，竟因貪圖上開報酬及利益，而與
    陳太和、丙○○共同基於使大陸地區人民非法進入臺灣地區
    及與劉政輝、魏賢愛、陳紀耀、陳太和等人共同基於使公務
    員登載不實之概括犯意聯絡，先陳太和及丙○○安排乙○○
    於91年10月30日、甲○○、沈玉蓮於11月7 日至福建省福清
    市公證處與劉政輝、魏賢愛、陳紀耀辦理結婚登記，並取得
    大陸地區福建省福州市公證處核發之結婚公證書及財團法人
    海峽交流基金會證明書各一份，乙○○、沈玉蓮於91年12月
    9 日、甲○○於91年12月18日分別前往花蓮縣各戶政事務所
    ，辦理結婚登記，使承辦戶籍登記之公務員將此不實事項登
    載於職務上所掌之戶籍資料及國民身分證，足生損害於戶政
    機關對戶籍管理之正確性。  乙○○、甲○○、沈玉蓮於辦
    妥上揭戶籍謄本、國民身分證後，再基於使大陸地區人民非
    法進入臺灣地區及行使使公務員登載不實文書之犯意，書立
    「大陸地區人民進入台灣地區旅行證申請書」、「大陸地區
    人民進入台灣地區保證書」各一份，並於申請書之申請事由
    欄偽載「探親」，配偶欄則分別記載上開假結婚之對象，捏
    載探親對象之不實配偶身分，進而將前揭申請書、保證書連
    同上述登載不實之戶籍謄本、國民身分證送交位於花蓮市之
    入出境管理局花蓮服務處以行使之，申請准許劉政輝、魏賢
    愛、陳紀耀以探親名義入境台灣，境管局因此發給劉政輝、
    魏賢愛、陳紀耀中華民國台灣地區旅行證並將相關之不實事
    項登載於職務上所掌之大陸地區人民申請進入台灣地區之簿
    冊上，使劉政輝、魏賢愛、陳紀耀分別於92年9月3日、92年
    2 月17日、92年3月8日得以探親方式掩飾，非法進入臺灣地
    區，足以生損害於戶政機關及入出境機關對於戶籍管理及大
    陸配偶入境審查之正確性。
二、案經花蓮縣政府警察局新城分局報告臺灣花蓮地方法院檢察
    署檢察官偵查起訴。
    理  由
一、上揭事實，業據被告丙○○坦承不諱，核與附表所載證據相
    符，堪信為真實。是本件事證業已臻明確，被告上開犯行堪
    以認定，應予依法論科。
二、按被告行為後刑法亦於94年2月2日修正公布，95年7月1日施
    行，而修正後刑法第2條第1項規定：「行為後法律有變更者
    ，適用行為時之法律。但行為後之法律有利於行為人者，適
    用最有利於行為人之法律。」係規範行為後法律變更所生新
    舊法律比較適用之準據法，於新法施行後，應適用修正後刑
    法第2條第1項之規定，為「從舊從輕」之比較。且於比較時
    應就罪刑有關之共犯、未遂犯、想像競合犯、牽連犯、連續
    犯、結合犯，以及累犯加重、自首減輕暨其他法定加減（如
    身分加減）與加減例等一切規定，綜其全部罪刑之結果而為
    比較，且就比較之結果，須為整體之適用，不能割裂分別適
    用各該有利於行為人之法律，此即法律變更之比較適用所應
    遵守之「罪刑綜合比較原則」及「擇用整體性原則」。再從
    刑附屬於主刑，除法律有特別規定者外，依主刑所適用之法
    律（參見最高法院24年上字第4634號判例、27年上字第2615
    號判例、及最高法院95年度第8 次刑事庭會議決議意旨），
    茲就本件新舊法比較結果說明如下：
(一)刑法第28條，將舊法之「實施」修正為「實行」。原「實施
    」之概念，包含陰謀、預備、著手及實行等階段之行為，修
    正後僅共同實行犯罪行為始成立共同正犯。是新法共同正犯
    之範圍已有限縮，排除陰謀犯、預備犯之共同正犯。新舊法
    之共同正犯範圍既因此而有變動，自屬犯罪後法律有變更（
    最高法院96年度台上字第 934號判決參照）。然就本案而言
    ，被告無論依新舊法，均成立共犯，適用新法並未對被告較
    為有利。
(二)刑法第214條法定刑罰金部分，依修正後刑法第33條第5款之
    規定，最低額為新臺幣 1,000元，惟依被告行為時之修正前
    刑法第33條第5款規定，罰金之最低額僅新臺幣3元。比較修
    正前、後之刑罰法律，適用修正前之規定，對被告較有利。
(三)刑法第41條第1 項前段關於易科罰金之規定，修正為「犯最
    重本刑為5年以下有期徒刑以下之刑之罪，而受6個月以下有
    期徒刑或拘役之宣告者，得以新臺幣一千元、二千元或三千
    元折算1 日，易科罰金」；惟修正前依罰金罰鍰提高標準條
    例第2 條（現已刪除）提高時，易科罰金之折算標準最高為
    銀元300元，最低為銀元100元即新臺幣900元或300元。比較
    結果，以修正前規定對被告較為有利。
(四)刑法第55條關於牽連犯之規定業經刪除，則被告所犯各罪，
    即應予分論併罰，比較新舊法結果，以適用被告行為時之法
    律即修正前刑法第55條牽連犯之規定，較有利於被告。
(五)被告行為後，刑法第56條關於連續犯之規定，業經刪除，此
    刪除雖非犯罪構成要件之變更，但顯已影響行為人刑罰之法
    律效果，自屬法律有變更，比較新、舊法之適用，數行為依
    新法規定原則上應予併罰，惟依舊法連續犯規定，得從一重
    處斷，是以仍應以被告之行為時法律即舊法關於連續犯之規
    定，較有利於被告。
(六)經綜合比較前述法律變更之結果後，本案因修正後之規定並
    未對被告更為有利，依據刑法第2 條第1 項前段，應一體適
    用修正前刑法第33條第5 款、第28條、第55條之規定。
(七)按被告犯罪後，臺灣地區與大陸地區人民關係條例於92年10
    月29日修正公布，於92年12月31日施行生效。經新舊法比較
    ，以舊法較有利於被告，依刑法第2 條第1 項之規定，應適
    用最有利於被告之修正前臺灣地區與大陸地區人民關係條例
    第79條第1 項處斷。
三、核被告丙○○所為，係犯刑法第216 條、第214 條之行使使
    公務員登載不實文書罪及違反修正前臺灣地區與大陸地區人
    民關係條例第15條第1款之規定，應依同條例第79條第1項規
    定處斷。被告與陳太和、乙○○、甲○○、沈玉蓮、劉政輝
    、魏賢愛、陳紀耀等之間各就上開罪行有犯意聯絡及行為分
    擔，為共同正犯。被告所犯共同使公務員登載不實罪，均為
    共同行使之高度行為所吸收，不另論罪。被告數次共同違反
    臺灣地區與大陸地區人民關係條例第15條第1 款之規定，而
    犯修正前及現行臺灣地區與大陸地區人民關係條例第79條第
    1 項之使大陸地區人民非法進入臺灣地區罪，其時間緊接，
    犯罪構成要件相同，顯係各基於概括犯意而為之，應依修正
    前刑法第56條之規定，以連續犯論之，並依法加重其刑。被
    告上開數次共同行使使公務員登載不實文書犯行，時間緊接
    ，犯罪構成要件相同，顯係各基於概括犯意而為之，應依修
    正前刑法第56條連續犯之規定論以連續行使使公務員登載不
    實文書罪，並依法加重其刑。又被告所犯上開連續行使使公
    務員登載不實文書罪與連續使大陸地區人民非法進入臺灣地
    區罪等二罪間，有方法目的之牽連關係，應從一重之連續使
    大陸地區人民非法進入台灣地區罪處斷。
四、爰審酌被告丙○○無犯罪前科，素行良好，其犯罪動機、手
    段、其犯行足以影響政府機關對戶政管理及大陸地區人民入
    出境資料管理之正確性、對國家治安危害甚大，犯後坦承犯
    行，態度良好等一切情狀，量處如主文所示之刑。被告行為
    皆係在96年4 月24日以前，合於中華民國96年罪犯減刑條例
    第2條第1項第3款之規定，應予減其宣告刑2分之1 ，並諭知
    減得刑之易科罰金折算標準，如主文所示。
五、末查被告丙○○前未曾受有期徒刑以上刑之宣告，有臺灣高
    等法院被告前案紀錄表各一份在卷可憑，其因一時失慮而觸
    犯刑典，經此偵審程式及刑之宣告，應明瞭法律之意旨及違
    法行為後果之嚴重性，當知所警惕，信無再犯之虞，本院認
    所宣告之刑以暫不執行為適當，爰併諭知緩刑二年，惟考量
    其犯行對社會仍造成危害，為確實督促其正確法律觀念，爰
    依同法第74條第2項第5款規定命其於判決確定後1 年內，向
    執行檢察官指定之政府機關、政府機構、行政法人、社區或
    其他符合公益目的之機構或團體提供義務勞務60小時。另並
    依同法第93條第1項第2款規定宣告在緩刑期內付保護管束，
    俾能由觀護人予以適當督促，並發揮附條件緩刑制度之立意
    ，及避免短期自由刑執行所肇致之弊端，以啟自新。（按犯
    罪在新法施行前，而新法施行後，緩刑之宣告應適用新法第
    74條之規定，此有最高法院95年5月23日之95年第8次刑事庭
    會議決議足資參照）。
據上論斷，依刑事訴訟法第273 條之1第1項、第299條第1項前段
，修正前及現行臺灣地區與大陸地區人民關係條例第79條第1 項
、第15條第1款，刑法第11條前段、第2條第1項前段、第216條、
第214條，修正前刑法第第28條、56條、第55條、第41條第1項前
段，刑法第74條第1 項第1 款、第2 項第5 款、第93條第1 項第
2款，修正廢止前罰金罰鍰提高標準條例第2條，現行法規所定貨
幣單位折算新臺幣條例第2 條，刑法施行法第1 條之1 ，中華民
國96年罪犯減刑條例第2 條第1 項第3 款、第7 條、第9 條，判
決如主文。
本案經檢察官龔書安到庭執行職務
中    華    民    國    99    年    4     月    16    日
                  刑事第二庭    法  官  沈培錚
以上正本證明與原本無異。
如不服本判決應於收受送達後10日內向本院提出上訴書狀，並應
敘述具體理由。其未敘述上訴理由者，應於上訴期間屆滿後20日
內向本院補提理由書(均須按他造當事人之人數附繕本)「切勿逕
送上級法院」。
中    華    民    國    99    年    4     月    18    日
                                書記官
附錄本判決論罪之法律條文：
修正前臺灣地區與大陸地區人民關係條例第79條第1項：
違反第15條第1款規定者，處5年以下有期徒刑、拘役或科或併科
新台幣50萬元以下罰金。
修正前臺灣地區與大陸地區人民關係條例第15條第1款：
左列行為不得為之：
一、使大陸地區人民非法進入臺灣地區。
中華民國刑法第216條：
行使第210條至第215條之文書者，依偽造、變造文書或登載不實
事項或使登載不實事項之規定處斷。
中華民國刑法第214條：
明知為不實之事項，而使公務員登載於職務上所掌之公文書，足
以生損害於公眾或他人者，處3年以下有期徒刑、拘役或5百元以
下罰金。
附表：
┌──┬───────────┬────────────┐
│編號│證據名稱              │待證事實                │
├──┼───────────┼────────────┤
│一  │被告乙○○於警詢及偵訊│全部犯罪事實。並證明陳太│
│    │之自白。              │和介紹前往大陸假結婚之經│
│    │                      │過情形。                │
├──┼───────────┼────────────┤
│二  │被告甲○○於警詢及偵訊│全部犯罪事實。並證明陳惠│
│    │之自白。              │萍介紹前往大陸假結婚及帶│
│    │                      │同前往大陸、安排住宿、假│
│    │                      │結婚之經過情形。        │
├──┼───────────┼────────────┤
│三  │被告丙○○於警詢及偵查│被告確有帶同甲○○前往大│
│    │中之供述。            │陸辦理結婚，並安排住宿等│
│    │                      │事宜。                  │
├──┼───────────┼────────────┤
│四  │班機乘客資料及乙○○、│證明丙○○帶同乙○○、  │
│    │甲○○、丙○○、沈玉蓮│甲○○、沈玉蓮，共同於91│
│    │之入出境資訊連結作業資│年10月20日搭乘CI605號班 │
│    │料各一份。            │機出境，於91年11月9日搭 │
│    │                      │乘CI652號班機返國。     │
├──┼───────────┼────────────┤
│五  │大陸地區人民入出臺灣地│全部犯罪事實。          │
│    │區申請書、財團法人海峽│                        │
│    │交流基金會證明書、結婚│                        │
│    │公證書、大陸地區人民進│                        │
│    │入臺灣地區保證書、戶籍│                        │
│    │謄本、結婚登記申請書、│                        │
│    │大陸地區人民資訊管理系│                        │
│    │統資料及入出境資訊連結│                        │
│    │作業查詢表            │                        │
└──┴───────────┴────────────┘

司法院資訊處製作；財團法人民間司法改革基金會備份。
